最高法院刑事判決                              八十六年度台上字第二六七九號
    上訴人  甲○○
右上訴人因重利案件，不服台灣高等法院台中分院，中華民國八十六年二月二十六日
第二審判決（八十五年度上訴字第二三六三號，起訴案號：台灣台中地方法院檢察署
八十五年度偵字第二二五九號），提起上訴，本院判決如左：
    主  文
上訴駁回。
    理  由
按刑事訴訟法第三百七十七條規定，上訴於第三審法院，非以判決違背法令為理由，
不得為之。是提起第三審上訴，應以原判決違背法令為理由，係屬法定要件。如果上
訴理由狀並未依據卷內訴訟資料，具體指摘原判決不適用何種法則或如何適用不當，
或所指摘原判決違法情事，顯與法律規定得為第三審上訴理由之違法情形，不相適合
時，均應認其上訴為違背法律上之程式，予以駁回。
本件上訴人甲○○上訴意旨略謂：原判決於事實及理由欄，並未明張煥芬及馮蕭蘭
英二人分別向上訴人借用若干金額，與上訴人取得多少利息而顯不相當等情，已有判
決理由不備之違法；上訴人一再辯稱張煥芬、馮蕭蘭英每次借款均簽發三張支票予上
訴人為債權憑證，但每張支票到期均無款兌現，「再」向上訴人借款存入合作社俾讓
支票兌現，原判決理由欄二所述，非但自相矛盾，且不合經驗法則，自屬違法；原判
決事實欄既謂借款人如按期清償再借，即予較低之利息「優惠」，則優惠即非重利，
如何優惠計息，原審未詳加查明，有應調查之證據未予調查之違法云云。
惟查原判決認定上訴人有其事實欄所載之常業重利犯行，維持第一審適用刑法第三百
四十五條論處罪刑之判決，駁回上訴人在第二審之上訴，已詳述其所憑之證據及認定
之理由。對於上訴人否認犯罪，所為僅貸與張煥芬二次、馮蕭蘭英八次，利息以七分
、八分至一角計算，未收取高利等語之辯解，認為不足採信，已依調查所得之卷證資
料，詳加指駁。原判決已認明上訴人以每角貸借本金新台幣（下同）二十萬元，以每
十五天利息十二萬元計算，如借十萬元，十五天利息六萬元，五萬元五天利息一萬五
千元，上訴人以「前述方式」貸予張煥芬、馮蕭蘭英款項，金額分別十萬元、二十萬
元、三十萬元不等及五萬元、十萬元、十五萬元、二十萬元不等，並無上訴意旨所謂
未加明之理由不備情事。又上訴意旨既曰張煥芬、馮蕭蘭英每次借款簽貸三張支票
為債權憑證，但每張支票到期均無款兌現，故每次均「再」向上訴人借款俾讓支票兌
現，足證張煥芬非僅借款二次，馮蕭蘭英亦非僅借款八次，原判決於理由欄二，依憑
向各金融機構函查而得之卷證資料所為事實之判斷，顯與一般基於日常生活經驗所得
之法則無違，不容上訴意旨，憑個人意見，任意爭論。原判決既已認明上訴人有本件
常業重利犯行，則縱然部分借款按期清償再借時，上訴人有以較低之利息「優惠」，
究屬少數，對判決本旨不生任何影響，自無調查該優惠利息若干之必要，上訴意旨執
為指摘，亦非適法。依上說明，殊難認已具備得為上訴第三審之形式要件，應認其上
訴為違背法律上之程式，予以駁回。
據上論結，應依刑事訴訟法第三百九十五條前段，判決如主文。
中      華      民      國    八十六    年      五      月      九      日
                              最高法院刑事第二庭
                                  審判長法官  施  文  仁
                                        法官  陳  炳  煌
                                        法官  張  淳  淙
                                        法官  洪  文  章
                                        法官  林  錦  芳
      右正本證明與原本無異
                                              書  記  官
中      華      民      國    八十六    年      五      月    十六      日
